【裁判字號】    90,易,15
【裁判日期】    900329
【裁判案由】    詐欺
【裁判全文】
臺灣桃園地方法院刑事判決                              九十年度易字第一五號
    公  訴  人  臺灣桃園地方法院檢察署檢察官
    被      告  甲○○
右列被告因詐欺案件，經檢察官提起公訴（八十九年度偵緝字第八五七號），本院判
決如左：
    主    文
甲○○無罪。
    理    由
一、公訴意旨略以：被告甲○○意圖為自己不法之所有，於民國八十七年五、六月間
    ，向告訴人乙○○詐稱其係經營通訊網路公司，並以其公司有財務危機，但不願
    讓人知情為由，向告訴人詐借新台幣（下同）四十九萬五千元，致告訴人不疑有
    他，陸續以匯款等方式如數交付借款。詎事後被告竟避不見面，告訴人始知受騙
    ，因認被告涉有刑法第三百三十九條第一項詐欺取財罪嫌云云。
二、按犯罪事實應依證據認定，無證據不得推定其犯罪事實；不能證明被告犯罪者，
    應諭知無罪之判決，刑事訴訟法第一百五十四條、第三百零一條第一項分別定有
    明文；又被害人所述被害情形如無瑕疵可指，而就其他方面調查又與事實相符，
    其供述始足據為判決之基礎；且自訴人之指訴，係以使被告受刑事訴追為目的，
    是其陳述是否與事實相符，仍應調查其他證據以資審認（最高法院三十二年上字
    第六五七號、五十二年台上字第一三００號判例參照）。次按刑法第三百三十九
    條第一項詐欺罪之成立，須意圖為自己不法之所有，以詐術使人將本人或第三人
    之物交付為要件，所謂以詐術使人交付，必須被詐欺人因其詐術而陷於錯誤，若
    其所用方法，不能認為詐術，亦不致使人陷於錯誤，即不構成該罪（最高法院四
    十六年台上字第二六０號判例參照）。至於債務人於債之關係成立後，如有未依
    債之本旨履行民事債務之情形，在一般社會經驗上可能之原因甚多，縱令是出於
    惡意不為履行，苟無足以證明其在債之關係發生時，自始即具有不法所有意圖之
    積極證據，亦僅能令負民事債務不履行之責任，依刑事訴訟法第一百五十四條之
    規定，尚不得據此債信違反之客觀事態，而推定債務人原有詐欺取財或詐欺得利
    之犯意。
三、公訴意旨認被告甲○○涉犯刑法第三百三十九條第一項之詐欺取財罪嫌，無非以
    告訴人乙○○之指訴，卷附告訴人匯款與被告之國內匯款執據資為論據。訊據被
    告固坦承陸續向告訴人借款多次之事實，惟均堅決否認有詐欺犯行，辯稱：伊雖
    曾向告訴人借錢，尚欠四十餘萬元，但並無詐騙告訴人之意圖等語。經查(1)本件
    告訴人於八十七年六月中旬認識被告，同月底被告向伊借現金十一萬元，被告稱
    一週內將錢歸還，只還告訴人三萬元，被告當時並跟告訴人稱，係因廠商跳票無
    錢償還，且公司經營需錢週轉等語，嗣告訴人並陸續以其名義向銀行貸得款項，
    借予被告等情，為告訴人所承認（見九十年二月二十三日審理筆錄）。可見告訴
    人係基於瞭解被告當時之財務狀況，始應允並交付借款。自訴人上述借款決定，
    ，顯為評估過受償風險後所為之決定；是被告甲○○向告訴人之單純借款行為，
    並無使告訴人陷於錯誤之餘地，自無行使詐術可言。(2)被告甲○○雖未能履行還
    款承諾，清償全數債務；然此至多僅為其借款後債務不履行之民事問題，尚無足
    以此證明被告甲○○借款之初，即有故意詐借款項，故不清償之不法所有意圖。
    參以：被告甲○○於本院審理時，未否認曾向自訴人借款之事，並稱尚欠自訴人
    四十餘萬元務等語；足見被告甲○○並無自始不欲清償之情事。告訴人僅以被告
    甲○○借款後，迄未如期清償全部借款之事實，認被告甲○○於借款之初，即無
    清償意願，而預有故不為清償之不法所有意圖，顯屬無據。(3)綜上所述，告訴人
    係基於瞭解被告甲○○之財務狀況，而出借款項，且被告甲○○於第一次借款後
    ，並以清償告訴人三萬元，事後於本院審理時坦承尚欠告訴人借款，顯非自始無
    清償能力及意願。則被告甲○○向告訴人借款，並無詐借款項後故不清償之不法
    所有意圖，亦無施詐術使自訴人陷於錯誤之情事。被告甲○○事後是否如期清償
    債務，僅係債務是否依約履行之問題，尚難以之即認其於借款之時有施用詐術，
    是被告甲○○所為之單純借款行為與詐欺罪之構成要件，顯有未合。本件僅係借
    款後債務糾葛，不能認定被告有詐欺犯行。此外，復查無其他積極證據足資證明
    被告甲○○有何詐欺犯行，自屬不能證明其等犯罪。
據上論斷，應依刑事訴訟法第三百零一條第一項，判決如主文。
本案經檢察官鄭重文到庭執行職務。
中      華      民      國    九十      年      三      月    二十九    日
                                臺灣桃園地方法院刑事第六庭
                                      法  官   黃永定
右正本證明與原本無異。
如不服本判決，應於判決送達後十日內向本院提出上訴狀( 應附繕本 )，上訴於
臺灣高等法院。
                                      書記官   陳月桂
中        華        民        國    九十    年    三    月    二十九    日


司法院資訊處製作；財團法人民間司法改革基金會備份。
